【裁判字號】    89,訴,412
【裁判日期】    900306
【裁判案由】    贈與稅
【裁判全文】
高雄高等行政法院判決                              八十九年度訴字第四一二號
                              .
    原      告  甲○○
    被      告  財政部臺灣省南區國稅局
    代  表  人  乙○○  局長
    訴訟代理人  戊○○
右當事人間因贈與稅事件，原告不服財政部中華民國八十九年八月二十二日台財訴第
0000000000號訴願決定，提起行政訴訟。本院判決如左︰
    主  文
訴願決定及原處分均撤銷。
訴訟費用由被告負擔。
    事  實
甲、事實概要：
    被告以原告之父王水亦（八十六年一月四日死亡）於八十二年九月二十四日（原
    處分及訴願決定誤載為八十三年間），出售其所有坐落高雄縣大寮鄉○○○段四
    五二六地號土地予案外人丙○○○，土地出售價款為新臺幣（下同）二三、二八
    ０、０００元（原處分及訴願決定誤載為一八、八八０、０００元），案外人丙
    ○○○於八十三年一月十九日向高雄縣大寮鄉農會貸款一八、八八０、０００元
    ，並於貸款當日隨即以轉帳方式償還蔡清安之貸款六、八八０、０００元及原告
    於同農會貸款一二、０００、０００元，涉及遺產及贈與稅法第五條第一款應以
    贈與論之情事，經函請原告於文到十日內說明及補報贈與稅，原告並未依限辦理
    ，遂核定王水亦贈與總額一八、八八０、０００元，贈與稅額五、二五一、二五
    ０元，並以王水亦已死亡，乃改以繼承人名義發單補徵。原告不服，申經復查，
    未獲變更，循序提起訴願，亦遭決定駁回，遂提起本件行政訴訟。
乙、兩造聲明：
一、原告聲明：求為判決如主文所示。
二、被告聲明：求為判決原告之訴駁回。
丙、兩造主張之理由：
一、原告起訴意旨略謂︰
（一）原告之父生前曾以前開土地為擔保，向高雄縣大寮鄉農會借款一二、０００、
      ０００元，而抵押權設定契約書上記載原告為借款人，其父為擔保物提供人，
      係因該農會以其父年紀太大（七十幾歲）不得當借款人，原告僅為人頭，而該
      借款貸出後雖轉入原告帳戶，但實際全數由其父領走花用，用於何處無從過問
      ；另受贈人蔡清安部分，原告及原告之父從未向蔡清安借款，亦與此人不相識
      ，被告不察，遽予課稅，顯有未合。且該筆貸款於其父逝世多年後始以贈與其
      子女名義查報課稅，實屬荒謬。
（二）稅捐之徵收期間為五年，自繳納期間屆滿之翌日起算，應繳納之稅捐未於徵收
      期間徵起者，不得再徵收。查被告應就主張原告之父有利用不正當方法逃漏稅
      捐之事實負舉證責任。
（三）綜上所陳，訴願決定及原處分顯有未合，請判決撤銷。
二、被告答辯意旨略謂︰
（一）案外人丙○○○於八十三年間向王水亦購買坐落高雄縣大寮鄉○○○段四五二
      六地號土地乙筆，土地出售價款為一八、八八０、０００元，丙○○○於同年
      一月十九日向高雄縣大寮鄉農會貸款一八、八八０、０００元，支付購地款項
      ，惟貸款當日隨即以轉帳方式直接償還蔡清安之貸款六、八八０、０００元及
      原告於同農會貸款一二、０００、０００元，此有高雄縣大寮鄉農會八十八年
      五月十八日大鄉農信字第七四四號函、同年十月二十日大鄉農信字第一六七一
      號函及丙○○○八十七年九月二十一日致被告函可稽，原告訴稱其向高雄縣大
      寮鄉農會之貸款，實際為王水亦之借貸，惟均未能提示有利證據以實其說。且
      原告於訴願時坦承丙○○○轉帳六、八八０、０００元至蔡清安係償還其父生
      前之債務，卻於本訴訟主張原告及原告之父從未向蔡清安借款，前後供詞不一
      ，亦不足採。
（二）次查稅捐稽徵法第二十一條第一項第三款規定，未於規定期間內申報之稅捐，
      核課期間為七年，原告未於被告函請於文到十日內說明並補報贈與稅之期限內
      辦理，被告依稅捐稽徵法第二十一條第一項第三款規定核課贈與稅，於法並無
      不合。
（三）綜上所述，原告之訴為無理由，請判決駁回。
    理  由
一、原告起訴主張：按稅捐之徵收期間為五年，自繳納期間屆滿之翌日起算，應繳納
    之稅捐未於徵收期間徵起者，不得再徵收，是被告應就主張原告之父有利用不正
    當方法逃漏稅捐之事實負舉證責任；又伊父生前固曾以原告為借款人，並以伊父
    所有上開土地為擔保，設定抵押權，向高雄縣大寮鄉農會借款一二、０００、０
    ００元，然此係因該農會以其父年紀太大（七十幾歲）不得當借款人，原告僅為
    人頭而已，而該借款貸出後雖轉入原告帳戶，但實際全數由伊父領走花用，用於
    何處無從過問；再蔡清安部分，原告及原告之父從未向蔡清安借款，亦與此人不
    相識，被告不察，遽予課稅，顯有未合等語。
二、被告則以：案外人丙○○○於八十三年間向王水亦購買坐落高雄縣大寮鄉○○○
    段四五二六地號土地乙筆，土地出售價款為一八、八八０、０００元，案外人丙
    ○○○於同年一月十九日向高雄縣大寮鄉農會貸款一八、八八０、０００元，支
    付購地款項，惟貸款當日隨即以轉帳方式直接償還蔡清安之貸款六、八八０、０
    ００元及原告於同農會貸款一二、０００、０００元，原告稱其向高雄縣大寮鄉
    農會之貸款，實際為王水亦之借貸，惟均未能提示有利證據以實其說，另原告於
    訴願時坦承丙○○○轉帳六、八八０、０００元至蔡清安係償還其父生前之債務
    ，卻於本訴訟主張原告及原告之父從未向蔡清安借款，前後供詞不一，亦不足採
    。次查稅捐稽徵法第二十一條第一項第三款規定，未於規定期間內申報之稅捐，
    核課期間為七年，原告未於被告函請於文到十日內說明並補報贈與稅之期限內辦
    理，被告依稅捐稽徵法第二十一條第一項第三款規定核課贈與稅，於法並無不合
    等語置辯。
三、經查：
（一）按未於規定期間內申報之稅捐，核課期間為七年，稅捐稽徵法第二十一條第一
      項第三款定有明文。本件原告於案外人丙○○○在八十三年一月十九日貸款後
      ，隨即以轉帳方式償還原告之貸款一二、０００、０００元，並未依法申報贈
      與稅，有申報資料查詢影本附於原處分卷可稽；又被告於發現前開事實後，亦
      函請其於文到十日內說明並補報贈與稅，原告亦未依限說明及依法申報，是被
      告依稅捐稽徵法第二十一條第一項第三款規定核課贈與稅，即無不合，原告主
      張本件贈與稅之核課為五年，已罹時效消滅云云，容有誤解。
（二）原告之父王水亦（八十六年一月四日死亡）於八十二年九月二十四日將其所有
      坐落高雄縣大寮鄉○○○段四五二六地號土地全部，與案外人丙○○○訂立買
      賣契約，總價款為二三、二八０、０００元（原處分及訴願決定誤載為一八、
      八八０、０００元），案外人丙○○○於買受前開土地後，於八十三年一月十
      九日向高雄縣大寮鄉農會申請貸款一八、八八０、０００元，並於貸款當日隨
      即以轉帳方式償還案外人蔡清安之貸款六、八八０、０００元及原告於同農會
      貸款一二、０００、０００元之事實，業據證人即案外人丙○○○之配偶丁○
      ○證述詳實，並有不動產買賣契約書、高雄縣大寮鄉農會八十八年五月十八日
      大鄉農信字第七四四號函影本附卷可稽，堪可信為真實。惟上開案外人丙○○
      ○以轉帳方式償還案外人蔡清安貸款之六、八八０、０００元部分，核係案外
      人丙○○○向案外人蔡清安購買坐落高雄縣大寮鄉○○○段三五０四地號土地
      價款一七、二八八、０００元之一部分，亦據前開證人丁○○證述明確，並有
      案外人兩造不動產買賣契約書影本在卷可憑，原告所辯其父未向蔡清安借款，
      亦與此人不相識之事實，應屬可採。被告就此部分未予詳查，遽認係原告之父
      王水亦對案外人蔡清安之贈與，顯有未合，訴願決定就此部分未予糾正，亦有
      未洽，茲以此部分涉及遺產及贈與稅法第十九條贈與稅率等問題，自應予以撤
      銷，由被告另為適法之處分。至原告請求傳訊證人丙○○○，本院認事實已明
      確，無傳訊之必要，附此敘明。
據上論結，本件原告之訴為有理由，爰依行政訴訟法第一百九十五條第一項前段、第
九十八條第三項前段，判決如主文。
中    華    民    國      九十      年       三       月       六       日
                    高 雄 高 等 行 政 法 院  第 三 庭
                                審 判 長 法  官    林 茂 權
                                         法  官    江 幸 垠
                                         法  官    戴 見 草
右為正本係照原本作成。
如不服本判決，應於送達後二十日內，向本院提出上訴狀並表明上訴理由，如
於本判決宣示後送達前提起上訴者，應於判決送達後二十日內補提上訴理由書
（須按他造當事人人數附繕本）。
中      華      民      國     九十     年      三      月      六      日
                                     法院書記官     藍 慶 道


司法院資訊處製作；財團法人民間司法改革基金會備份。
